臺灣臺中地方法院民事裁定　　　　　　100年度監宣字第269號
聲　請　人　洪惠足
相　對　人　郭保宏
上列聲請人聲請監護宣告事件，本院裁定如下：
    主    文
宣告郭保宏（國民身分證統一編號：Ｚ000000000號）
為受監護宣告之人。
選定洪惠足為受監護宣告之人之監護人。
指定郭陳雪為會同開具財產清冊之人。
聲請費用由受監護宣告之人負擔。
    理    由
一、聲請意旨略以：聲請人洪惠足（女、民國○○年○○月○日生、
    國民身分證統一編號：Ｚ000000000號）為相對人郭保宏（男
    、76年5 月22日生、國民身分證統一編號：Ｚ000000000號）
    之母。相對人於出生時即患有腦性麻痺，雖屢經延醫診治均
    不見起色，已致其不能為意思表示、受意思表示，亦不能辨
    識其意思表示之效果，為此聲請對其為監護之宣告，並請選
    定聲請人為監護人，另請指定相對人內祖母郭陳雪為會同開
    具財產清冊之人等語。
二、按對於因精神障礙或其他心智缺陷，致不能為意思表示或受
    意思表示，或不能辨識其意思表示之效果者，法院得因本人
    、配偶、四親等內之親屬、最近1 年有同居事實之其他親屬
    、檢察官、主管機關或社會福利機構之聲請，為監護之宣告
    。受監護宣告之人應置監護人。法院為監護之宣告時，應依
    職權就配偶、四親等內之親屬、最近1 年有同居事實之其他
    親屬、主管機關、社會福利機構或其他適當之人選定1 人或
    數人為監護人，並同時指定會同開具財產清冊之人。法院選
    定監護人時，應依受監護宣告之人之最佳利益，優先考量受
    監護宣告之人之意見，審酌一切情狀，並注意下列事項：(一)
    受監護宣告之人之身心狀態與生活及財產狀況。(二)受監護宣
    告之人與其配偶、子女或其他共同生活之人間之情感狀況。
    (三)監護人之職業、經歷、意見及其與受監護宣告之人之利害
    關係。(四)法人為監護人時，其事業之種類與內容，法人及其
    代表人與受監護宣告之人之利害關係，民法第14條第1 項、
    第1110條、第1111條第1項、第1111條之1亦定有明文。
三、經查：
  (一)聲請人主張其為相對人之母，相對人有上開事由須為監護宣
    告之事實，業據提出戶籍謄本、診斷書、殘障手冊各1 份為
    證。是聲請人既為相對人之四親等內之親屬，依法自得聲請
    對相對人為監護之宣告。本院於鑑定人即澄清綜合醫院劉金
    明醫師前詢問相對人，相對人對於法官詢問姓名、與聲請人
    之關係之問題可以正確回答，惟無法正確回答年齡、住所、
    人在何處等問題。嗣經鑑定醫師再為進一步之診斷，鑑定結
    果略以：相對人長期住在教養院，過去有腦性麻痺、癲癇之
    情形，智力在40分以下，屬重度智能障礙，其對外界反應慢
    ，僅能回答簡單1、2個字，無思考、行為判斷能力，亦無對
    外界反應、思考能力、自己行為利害得失之意思能力，復不
    具備認知、理解判斷及管理處分自己財產之能力，接受治療
    後，無回復可能性；基於受鑑定人有精神上之障礙（重度智
    慧障礙）其程度重大之原因，不能管理處分自己的財產，有
    達「不能為意思表示或受意思表示」、「不能辨識其意思表
    示之效果」之情形，回復之可能性低，可為監護宣告等情，
    有本院100年9月14日訊問筆錄在卷可稽。本院審酌上開訊問
    結果及醫師所為之鑑定意見，認相對人因精神障礙，致不能
    為意思表示或受意思表示，亦不能辨識其意思表示效果，故
    聲請人聲請對相對人為監護之宣告，為有理由，應予准許。
  (二)相對人無配偶，父已歿，聲請人為相對人之母，負責相對人
    醫療、安養事宜，且相對人之內祖父郭國鎮、內祖母郭陳雪
    均同意由聲請人擔任相對人之監護人；再者，聲請人於本院
    訊問時亦表示同意擔任監護人，有親屬團體會議推定監護人
    、會同開具財產清冊之人說明書、親屬系統表、前揭筆錄及
    戶籍謄本各1 份在卷可憑。茲本院參酌前揭各節，認由聲請
    人任監護人，最能符合受監護宣告之人之最佳利益，爰選定
    聲請人洪惠足為相對人之監護人。
  (三)另關係人郭陳雪（女、30年7 月20日生、國民身分證統一編
    號：Ｚ000000000號）係相對人之內祖母，其同意擔任會同開
    具財產清冊之人，並得聲請人、前揭關係人郭國鎮同意，有
    上開親屬團體會議推定監護人、會同開具財產清冊之人說明
    書、同意書、前揭筆錄及戶籍謄本各1 份在卷可憑，爰指定
    郭陳雪為會同開具財產清冊之人。
  (四)末按民法第1113條準用同法第1099條、第1109條之規定，監
    護開始時，監護人對於受監護人之財產，應依規定會同法院
    指定會同開具財產清冊之人，於2 個月內開具財產清冊，並
    陳報法院；監護人於執行監護職務時，因故意或過失，致生
    損害於受監護人者，應負賠償之責。準此，監護人洪惠足於
    本裁定確定後，應會同如主文第3 項所示之法院指定人之郭
    陳雪，於2個月內開具財產清冊，並陳報法院，併此敘明。
四、依民事訴訟法第608條第1項，裁定如主文。
中    華    民    國   100    年    9    月    30     日
                  家事法庭      法  官  郭妙俐
正本係照原本作成。
如不服本裁定關於選定監護人及指定會同開具財產清冊之人等部
分，應於送達後10日內向本院提出抗告狀，並繳納抗告費新臺幣
1000元；其餘關於宣告監護之部分，依民事訴訟法第609條第1項
規定不得抗告。
中    華    民    國   100    年    9    月    30     日
                                書記官